【裁判字號】    99,台抗,955
【裁判日期】    991209
【裁判案由】    強制執行聲明異議
【裁判全文】
最高法院民事裁定              九十九年度台抗字第九五五號
再 抗告 人  楊玉銓
代  理  人  蔡怡亭律師
上列再抗告人因台灣土地銀行股份有限公司與周人蔘間強制執行
事件聲明異議，對於中華民國九十九年十月十四日台灣高等法院
裁定（九十九年度抗字第一四六五號），提起再抗告，本院裁定
如下：
    主  文
再抗告駁回。
再抗告程序費用由再抗告人負擔。
    理  由
按對於抗告法院以抗告有理由而廢棄或變更原裁定之裁定，或以
抗告無理由而駁回抗告之裁定再為抗告，僅得以其適用法規顯有
錯誤為理由，民事訴訟法第四百八十六條第四項規定甚明。所謂
適用法規顯有錯誤，係指原法院就其取捨證據所確定之事實適用
法規顯有錯誤而言，不包括認定事實不當之情形在內。復依同法
第四百九十五條之一第二項準用同法第四百六十九條之一規定，
以同法第四百六十九條各款以外之事由再為抗告，須經第三審法
院之許可，而該許可，以從事法之續造、確保裁判之一致性或其
他所涉及之法律見解具有原則上重要性者為限，否則其再為抗告
自非合法。查再抗告人對於執行法院駁回其主張對拍賣標的甲標
土地（下稱系爭土地）有優先承買權之處分聲明異議，經台灣台
北地方法院（下稱台北地院）裁定駁回後，其不服，提起抗告。
原法院以：強制執行法上之拍賣，應解釋為買賣之一種，以拍賣
機關代替債務人立於出賣人之地位。故出賣人於出賣時所應踐行
之程序，如應將買賣條件以書面通知有優先承買權之承租人，使
其表示意願等，固無妨由拍賣機關為之踐行，但此究非強制執行
法第十二條所謂執行時應遵守之程序，縱令執行法院未經踐行或
踐行不當，足以影響於承租人之權益，該承租人亦祇能以訴請求
救濟，要不能引用該條規定為聲請或聲明異議。再抗告人主張其
係系爭土地之承租人，就系爭土地有優先承買權存在，而原執行
法院於執行拍賣時未踐行通知程序，亦未於拍賣公告上註明再抗
告人就系爭土地有優先承買權為由，具狀聲明異議，並聲請原執
行法院變更拍賣條件後重新定期拍賣。執行法院對於再抗告人就
系爭土地有無優先承買權存在之認定，縱欠允當，其就所主張優
先承買權存否之實體爭執事項，應另行起訴請求救濟，尚非依聲
明異議程序所得予以解決等語。台北地院裁定駁回再抗告人之異
議理由，雖有不同，惟結論並無二致。因而維持台北地院之裁定
，駁回再抗告人之抗告。經核並無適用法規顯有錯誤之情事。再
抗告人仍執陳詞再為抗告。核係屬認定事實當否之問題，與適用
法規是否顯有錯誤無涉，且無所涉及之法律見解具有原則上重要
性之情事。依前揭說明，自不應許可，其再抗告難謂合法。
據上論結，本件再抗告為不合法。依強制執行法第三十條之一，
民事訴訟法第四百九十五條之一第二項、第四百八十一條、第四
百四十四條第一項前段、第九十五條、第七十八條，裁定如主文
。
中    華    民    國  九十九  年   十二   月    九    日
                      最高法院民事第五庭
                          審判長法官  劉  福  聲  
                                法官  黃  義  豐  
                                法官  劉  靜  嫻  
                                法官  袁  靜  文  
                                法官  王  仁  貴  
本件正本證明與原本無異
                                      書  記  官  
中    華    民    國  九十九  年   十二   月  二十一  日
                                                       s

司法院資訊處製作；財團法人民間司法改革基金會備份。
